【裁判字號】    98,訴,763
【裁判日期】    980930
【裁判案由】    第三人異議之訴
【裁判全文】
臺灣高雄地方法院民事判決               98年度訴字第763號
原      告  乙○○
訴訟代理人  甲○○
被      告  鳳山市農會
法定代理人  丙○○
訴訟代理人  謝嘉順律師
上列當事人間第三人異議之訴事件，本院於民國98年9 月9 日言
詞辯論終結，判決如下：
    主      文
原告之訴駁回。
訴訟費用由原告負擔。
    事實及理由
一、原告主張：訴外人劉芳榮所有坐落高雄縣仁武鄉○○段283
    地號基地（下稱系爭土地）上，建有門牌號碼為高雄縣仁武
    鄉○○○路104 巷102-1 號之未保存登記建物（下稱系爭建
    物），而系爭建物係原告向劉芳榮承租系爭土地後，於民國
    95年5 月16日取得高雄縣政府核發之建造執照而出資興建，
    原告自為系爭建物之所有權人。詎被告竟以劉芳榮積欠其79
    0 萬元之債務未清償為由，向本院聲請對系爭建物併付拍賣
    之強制執行程序，並經本院以96年度執字第94779 號除去原
    告之基地租賃權及占有使用關係後定期為第1 次拍賣程序。
    惟因原告未曾收受執行處97年10月17日之除租通知，是上開
    除租之命令不合法，是應不得就系爭建物併付拍賣。為此，
    爰依強制執行法第15條之規定提起本訴，並聲明：本院96年
    度執字第94779 號被告與執行債務人劉芳榮間，就高雄縣仁
    武鄉○○○路104 巷102-1 號之未保存登記建物，所為之強
    制執行程序應予撤銷。
二、被告則以：劉芳榮係於82年3 月16日以其所有之系爭土地為
    被告設定960 萬元最高限額抵押權後，始於95年間將系爭土
    地出租與原告，並由原告出資興建系爭建物。嗣劉芳榮無力
    清償借款，被告乃向本院聲請對系爭土地為強制執行程序，
    並因系爭建物已影響被告之抵押權，而由本院於97年10月17
    日，以雄院高96執瑞字第94779 號執行命令，除去劉芳榮與
    原告間之基地租賃權及其上占有使用關係，且劉芳榮及原告
    於收受該執行命令後均無異議，被告自得依民法第877 條第
    2 項之規定，向本院聲請對系爭土地及系爭建物併付拍賣，
    原告之請求為無理由等語，資為抗辯。並聲明：原告之訴駁
    回。
三、下列事實為兩造所不爭執，有高雄縣政府建造執照、施工管
    理登錄表、稅籍證明書、本院雄院高96執瑞字第94779 號執
    行命令、本院執行處通知等件在卷可憑，並經本院調取96年
    度執字第94779 號強制執行事件卷宗查核無訛，堪信為真實
    ：
（一）被告對劉芳榮有790 萬元之本金及92年7 月20日起按年息
      百分之7.85計算之利息及違約金，並就系爭土地設定960
      萬元最高限額抵押權。
（二）劉芳榮於設定前開抵押權後，將系爭土地出租予原告，並
      由原告於系爭土地上出資興建系爭建物。
（三）原告已供擔保停止本件執行程序。
四、兩造爭執之點
（一）原告是否有足以排除系爭強制執行程序之權利？
（二）本院96年度執字第94779 號除去原告之基地租賃權及占有
      使用關係之命令，是否已合法送達予原告？
五、本院判斷如下：
（一）按不動產所有人設定抵押權後，於同一不動產上，得設定
      地上權或其他以使用收益為目的之物權，或成立租賃關係
      。但其抵押權不因此而受影響。前項情形，抵押權人實行
      抵押權受有影響者，法院得除去該權利或終止該租賃關係
      後拍賣之。不動產所有人設定抵押權後，於同一不動產上
      ，成立第一項以外之權利者，準用前項之規定。」「土地
      所有人於設定抵押權後，在抵押之土地上營造建築物者，
      抵押權人於必要時，得於強制執行程序中聲請法院將其建
      築物與土地併付拍賣。但對於建築物之價金，無優先受清
      償之權。前項規定，於第八百六十六條第二項及第三項之
      情形，如抵押之不動產上，有該權利人或經其同意使用之
      人之建築物者，準用之」。民法第866 、867 條定有明文
      。上開條文條規定之目的，在於期使房屋與土地能同歸一
      人，易於拍賣，以保障抵押權人，並簡化法律關係，以避
      免或減少紛爭。故如土地所有人於將土地供抵押權人設定
      抵押權後，雖未自行於土地上營造建築物，但容許第三人
      在土地上營造建築物，為避免單獨拍賣土地，可能使土地
      及建物非由同一人所有，法律關係趨於複雜，衍生糾紛，
      及為使土地易於拍賣，保障抵押權人之權益，本於上述法
      條之立法意旨，自應許抵押權人行使抵押權時，將第三人
      於抵押權設定後在土地上營造之建築物與抵押之土地併付
      拍賣，而將房屋賣得價金交還該第三人。
（二）系爭建物為原告向劉芳榮承租系爭土地後所出資興建，為
      原告原始取得，此為兩造均不爭執之事實，惟被告辯稱：
      被告對劉芳榮有790 萬元之本金及92年7 月20日起按年息
      百分之7.85計算之利息及違約金，並就系爭土地設定960
      萬元最高限額抵押權。而劉芳榮係於設定前開抵押權後，
      才將系爭土地出租予原告興建系爭建物。嗣因本件抵押擔
      保債權未獲清償，被告執本院91年度執字第5999號債權憑
      證向本院民事執行處聲請強制執行併付拍賣抵押物及地上
      未保存登記建物 (即系爭建物)， 經本院96年度執字第64
      779 號受理在案，其中系爭建物亦被併入本件96年度執字
      第94779 號辦理等語，業據提出本院執行命令、民事陳報
      狀、本院拍賣通知、本院拍賣不動產附表等件為證，並經
      本院調取96年度執字第94779 號強制執行事件卷宗查核無
      訛，自堪信為真實。據此，被告既為系爭建物坐落基地之
      抵押權人，其抵押權之設定又在系爭建物興建完成即原告
      取得所有權之前，依據前開規定，抵押權人即被告自得聲
      請就抵押標的物即系爭建物坐落之基地與系爭建物併付拍
      賣，且本件如未將系爭建物併付拍賣，衡之常情，必影響
      買受人之購買意願，抵押權人請求併付拍賣，自屬必要，
      原告主張無併付拍賣之必要云云，自不足採。
六、按第三人就執行標的物有足以排除強制執行之權利者，得於
    強制執行程序終結前，向執行法院對債權人提起異議之訴，
    強制執行法第15條前段固定有明文。惟本件原告雖因出資興
    建系爭建物而原始取得建物之所有權，惟其興建係在系爭建
    物坐落基地抵押權設定之後，依上開民法規定，抵押權人亦
    得請求合併拍賣，故原告提起本件異議之訴，請求撤銷本院
    96年度執字第94779 號被告與劉芳榮間，就高雄縣仁武鄉○
    ○○路104 巷102-1 號之未保存登記建物所為之強制執行程
    序，即無理由，應予駁回。
七、本件事實已臻明確，兩造其餘之攻擊或防禦方法、爭點，及
    未經援用之證據，經本院斟酌後，認為與判決基礎之事實並
    無影響，均不足以影響本裁判之結果，自無庸一一詳予論駁
    之必要，併此敘明。
據上論結，原告之訴為無理由，依民事訴訟法第78條，判決如主
文。
中    華    民    國    98    年    9     月     30   日
                     民事鳳山分庭      法  官  林意芳
上為正本係照原本作成。
如不服本判決，應於送達後20日內，向本院提出上訴狀並表明上
訴理由，如於本判決宣示後送達前提起上訴者，應於判決送達後
10日內補提上訴理由書（須附繕本）。
中    華    民    國    98    年    9     月     30   日
                                       書記官  陸艷娣


司法院資訊處製作；財團法人民間司法改革基金會備份。
